臺灣臺北地方法院刑事裁定　
110年度聲字第1935號
聲  請  人  臺灣臺北地方檢察署檢察官
受  刑  人  熊正輝



上列聲請人因受刑人數罪併罰有二裁判以上，聲請定其應執行之
刑（110年度執聲字第1621號），本院裁定如下：
    主  文
熊正輝所犯如附表所示之罪，所處如附表所示之刑，應執行有期
徒刑柒年陸月。
    理  由
一、聲請意旨略以：受刑人熊正輝因違反臺灣地區與大陸地區人
    民關係條例案件，先後經判決確定如附表所示，爰聲請定其
    應執行之刑等語。
二、按裁判確定前犯數罪者，併合處罰之。數罪併罰，有二裁判
    以上者，依第51條之規定，定其應執行之刑。宣告多數有期
    徒刑者，於各刑中之最長期以上，各刑合併之刑期以下，定
    其刑期。但不得逾30年；數罪併罰有2裁判以上者，依刑法
    第51條之規定，定其應執行之刑，並由該案犯罪事實最後判
    決之法院之檢察官，聲請該法院裁定之。刑法第53條及第51
    條第5款及刑事訴訟法第477條第1項分別定有明文。次按量
    刑及數罪併罰定應執行刑之輕重，屬事實審法院得依職權自
    由裁量之事項。然法律上屬於自由裁量之事項，並非概無法
    律性之拘束。自由裁量係於法律一定之外部性界限內（以定
    執行刑言，即不得違反刑法第51條之規定）使法官具體選擇
    以為適當之處理；因此在裁量時，必須符合所適用之法規之
    目的。更進一步言，須受法律秩序之理念所指導，此亦即所
    謂之自由裁量之內部性界限。關於定應執行之刑，既屬自由
    裁量之範圍，其應受此項內部性界限之拘束，要屬當然。又
    民國103年6月4日修正刑事訴訟法第370條第2項、第3項，對
    第二審上訴案件之定應執行刑，明定有不利益變更禁止原則
    之適用。而分屬不同案件之數罪併罰，倘一裁判宣告數罪之
    刑，曾經定其執行刑（下稱原定執行刑），再與其他裁判宣
    告之刑定其執行刑時，在法理上亦應同受此原則之拘束。亦
    即基於有利被告之不利益變更禁止原則，分屬不同案件之數
    罪併罰定執行刑，原定執行刑有拘束新定執行刑上限之效果
    ，法院裁量所定之刑期上限，自不得較重於「原定執行刑加
    計新宣告刑之總和」（最高法院108年度台抗字第436號裁定
    意旨參照）。
三、經查：
  ㈠受刑人所犯如附表所示之罪，先後經判處如附表所示之刑，
    均分別確定在案，有本院98年度訴字第1175號、臺灣高等法
    院100年度上更一字第165號、本院109年度訴緝字第28、29
    號刑事判決及臺灣高等法院被告前案紀錄表各1份在卷可參
    ，本院為犯罪事實最後判決之法院，而如附表所示之罪均係
    於如附表編號1所示裁判確定前所犯數罪，聲請人聲請就如
    附表所示之罪所處之刑合併定其應執行之刑，洵屬正當，應
    予准許。
  ㈡又受刑人所犯如附表編號1及2所示之罪，經臺灣高等法院以1
    00年度聲字第3000號裁定合併定應執行有期徒刑4年10月確
    定，嗣如附表編號3至6所示之各罪，復經本院以109年度訴
    緝字第28號判決並訂定應執行有期徒刑5年6月確定，有前揭
    判決及臺灣高等法院被告前案紀錄表存卷為憑。依前揭見解
    ，自應於上開裁判所定應執行刑之範圍內，定本件應執行之
    刑。
  ㈢按數罪併罰之定應執行之刑，係出於刑罰經濟與責罰相當之
    考量，並非予以犯罪行為人或受刑人不當之利益，為一種特
    別的量刑過程，相較於刑法第57條所定科刑時應審酌之事項
    係對一般犯罪行為之裁量，定應執行刑之宣告，乃對犯罪行
    為人本身及所犯各罪之總檢視，除應考量行為人所犯數罪反
    應出之人格特性，並應權衡審酌行為人之責任與整體刑法目
    的及相關刑事政策，在量刑權之法律拘束性原則下，依刑法
    第51條第5款之規定，採限制加重原則，以宣告各刑中之最
    長期為下限，各刑合併之刑期為上限，但最長不得逾30年，
    資為量刑自由裁量權之外部界限，並應受法秩序理念規範之
    比例原則、平等原則、責罰相當原則、重複評價禁止原則等
    自由裁量權之內部抽象價值要求界限之支配，使以輕重得宜
    ，罰當其責，俾符合法律授與裁量權之目的，以區別數罪併
    罰與單純數罪之不同，兼顧刑罰衡平原則（最高法院100年
    度台上字第21號刑事判決意旨參照）。具體以言，刑法有關
    數罪併罰執行刑之酌定，宜視行為人所犯數罪之犯罪類型而
    定，即倘行為人所犯數罪屬相同之犯罪類型者（如複數竊盜
    、施用或販賣毒品等），於併合處罰時，其責任非難重複之
    程度較高，自應酌定較低之應執行刑；然行為人所犯數罪雖
    屬相同之犯罪類型，但所侵犯者為具有不可替代性、不可回
    復性之個人法益（如殺人、妨害性自主），於併合處罰時，
    其責任非難重複之程度則較低，而可酌定較高之應執行刑；
    另行為人所犯數罪非惟犯罪類型相同，且其行為態樣、手段
    、動機均相似者，於併合處罰時其責任非難重複之程度更高
    ，更應酌定較低之應執行刑；反之，行為人所犯數罪各屬不
    同之犯罪類型者，於併合處罰時其責任非難重複之程度最低
    ，當可酌定較高之應執行刑。爰審酌本件被告如附表所示之
    罪，為妨害風化、臺灣地區與大陸地區人民關係條例及營利
    姦淫猥褻罪，其所犯之罪依其行為態樣屬近似，或其行為就
    其所為之犯行具有伴隨關係，先後所為之犯行，雖經分別起
    訴，於裁定定應執行刑時仍應與同一案件定應執行刑時相同
    之標準，否則僅因是否分別起訴之偶然因素而就定應執行刑
    為相異之衡量，實與定應執行刑求罪刑均衡之立法目的相悖
    ，且有違比例原則。其犯行期間自96年9月至100年3月間，
    綜合斟酌受刑人所犯各罪之嚴重性，所犯數罪為整體非難評
    價，對其施以矯正之必要性，並貫徹刑法量刑公平原則等事
    項，經綜合評價後，尚非不得給予適度之刑罰折扣，以符合
    法律授與裁量權之目的，並符合定執行刑之恤刑目的。故於
    上開確定裁判所定應執行刑之範圍內，定其應執行之刑如主
    文所示。
四、依刑事訴訟法第477條第1項，刑法第53條、第51條第5款，
    裁定如主文。
中　　華　　民　　國　　110 　年　　11　　月　　25　　日
　　　　　　　　　刑事第八庭    法　官　許凱傑
以上正本證明與原本無異。
如不服本裁定，應於送達後5日內，向本院提出抗告狀。
　　　　　　　　　　　　　　　　書記官　許翠燕
中　　華　　民　　國　　110 　年　　11　　月　　26　　日